最高法院民事判決　　　　　　　　　　　　　　　八十六年度台上字第二八七○號
　　上　訴　人　呂發起營造有限公司
　　法定代理人　許駿敏
　　被 上訴 人　甲○○即旗.
右當事人間請求給付工程款事件，上訴人對於中華民國八十五年十二月三十日台灣高
等法院高雄分院第二審判決（八十五年度上字第五五○號），提起上訴，本院判決如
左：
    主  文
原判決廢棄，發回台灣高等法院高雄分院。
    理  由
本件被上訴人主張：伊承包上訴人在手巾寮、土庫工程之路部分，並已施工完成，
詎上訴人尚有新台幣（下同）六十四萬九千九百五十元工程款未付，屢經催討，均置
之不理等情，求為命上訴人如數給付並加付法定遲延利息之判決。
上訴人則以：伊承攬手巾寮工程後，即轉包予訴外人蔡萬川，蔡萬川復令被上訴人承
包路部分，伊與被上訴人間並無承攬關係存在，被上訴人請求伊給付工程款，為無
理由等語，資為抗辯。
原審維持第一審所為上訴人敗訴之判決，駁回其上訴，無非以：被上訴人主張之事實
，業據其提出統一發票，銷貨退回（進貨退出）或折讓證明單及驗收單各一件為證，
並經證人即被上訴人之工地主任蔡萬川結證屬實。且蔡萬川在高雄地方法院檢察署八
十五年度偵字第四四一一號詐欺案件中亦證稱其為上訴人公司之經理，為上訴人僱工
等語。又上訴人於八十一年十一月十六日向公路局第三區工程處第二工務段所為之開
工報告，已明白記載聘請蔡萬川為現場負責人，有開工報告附卷可稽。再參諸被上訴
人在手巾寮、土庫工程中開立之統一發票均係以上訴人為買受人，有統一發票四張足
憑。上訴人亦多次簽發支票用以支付被上訴人之工程款，有支票四張附卷可證。且被
上訴人嗣因未實際領取五十四萬六千元工程款，乃填具營業人銷貨退回（進貨退出）
或折讓證明單，上訴人復無異議在其上蓋章證明，有該證明單可按。則被上訴人主張
承包上訴人在手巾寮及土庫工程路部分，堪信為真實。上訴人辯稱兩造間無承攬關
係云云，自不足採。從而，被上訴人本於承攬關係，請求上訴人給付工程款六十四萬
九千九百五十元及其法定遲延利息，應予准許等詞，為其判斷之基礎。
按稱承攬者，謂當事人約定，一方為他方完成一定之工作，他方俟工作完成，給付報
酬之契約，民法第四百九十條定有明文。本件上訴人否認兩造間有承攬關係，自應由
被上訴人就兩造間有承攬契約之合意，負舉證責任。查原審認定證人蔡萬川之身分分
別為上訴人公司之「工地主任」、「工務經理」、「現場負責人」。惟在上訴人所提
出之請款單上，蔡萬川則在申請廠商及工地主任欄分別簽名（見一審卷第八十二頁至
九十七頁）。蔡萬川與上訴人間究何關係，頗滋疑問。倘蔡萬川為系爭工程承包商，
則蔡萬川轉包系爭工程予被上訴人，自與上訴人無關。如蔡萬川為上訴人之工地主任
或工務經理或為現場負責人，因其非為上訴人公司負責人，則原審未查明上訴人有無
授權其與被上訴人訂立承攬契約，遽依蔡萬川之證言，認兩造間有承攬關係，尚嫌率
斷。又被上訴人係主張承攬手巾寮路燈座工程（見一審卷第三頁反面），原審謂被上
訴人主張承包上訴人在毛巾寮及土庫工程路燈部分，堪信為真實（見原判決理由第三
頁第十三行及第十四行），與被上訴人主張承包工程範圍不同，亦有可議。兩造間究
竟有無成立承攬關係，有待進一步查明審認之必要。本件事實未臻明瞭，本院無從為
法律上之判斷。上訴論旨，指摘原判決不當，求予廢棄，非無理由。
據上論結，本件上訴為有理由。依民事訴訟法第四百七十七條第一項、第四百七十八
條第一項，判決如主文。
中      華      民      國    八十六    年      九      月     十二     日
                              最高法院民事第二庭
                                  審判長法官  曾  桂  香
                                        法官  劉  延  村
                                        法官  徐  璧  湖
                                        法官  劉  福  聲
                                        法官  蘇  達  志
      右正本證明與原本無異
                                              書  記  官
中      華      民      國    八十六    年      九      月    二十五    日
